【裁判字號】    95,重訴,54
【裁判日期】    951025
【裁判案由】    毒品危害防制條例等
【裁判全文】
臺灣桃園地方法院刑事判決              95年度重訴字第54號
公  訴  人  台灣桃園地方法院檢察署檢察官
被      告  甲○○
                    （現於臺灣桃園看守所羈押中）
選任辯護人  羅瑞洋律師
上列被告因毒品危害防制條例等案件，經檢察官提起公訴（95年
度偵字第7106號），本院判決如下：
    主  文
甲○○共同運輸第一級毒品，處有期徒刑拾肆年。附表編號一所
示之物，沒收銷燬之；附表編號二所示之物，沒收之。
    事  實
一、甲○○於民國95年3 月16日，與不知情之張水河，共同前往
    越南胡志明市旅遊（甲○○前往越南旅遊所需之機票、飯店
    、簽證，係向中安旅行社有限公司之蔡立文購買、辦理），
    甲○○於同年月17日星期五之旅遊期間，在胡志明市之餐廳
    巧遇姓名、年籍不詳，綽號「阿川」之成年友人，「阿川」
    明知海洛因為毒品危害防制條例第2 條第2 項第1 款所定之
    第一級毒品，且為行政院公告之甲項管制進出口物品，非經
    許可不得非法運輸，竟以新臺幣（下同）10萬元之代價，請
    甲○○運輸入境臺灣，並交予同具有運輸第一級毒品海洛因
    之犯意聯絡之姓名年籍不詳，綽號「阿順」之成年男子，並
    留下「阿順」之0000000000號電話，囑甲○○入境臺灣後，
    再與「阿順」聯繫；甲○○因其身體中度肢障，並有二名幼
    子（分別10歲、9 歲）仰其撫育，謀生困難，為獲取10萬元
    之利益，接受「阿川」之建議，明知海洛因為毒品危害防制
    條例第2 條第2 項第1 款所定之第一級毒品，且為行政院公
    告之甲項管制進出口物品，非經許可不得非法運輸，仍同意
    代為私運第一級毒品海洛因由越南入境，以獲得報酬；「阿
    川」遂於翌（18）日，在甲○○住宿之越南胡志明市FIRST
    HOTEL 飯店外之咖啡座，交付甲○○藏放海洛因6 塊之咖啡
    盒3 盒（該6 塊海洛因分別以塑膠袋及油紙包裹後，每塊以
    1 個鋁箔紙袋包裝，鋁箔紙袋內放置部分之咖啡粉，再將該
    包裹海洛因之鋁箔紙2 個放置在1 個咖啡盒內，以此方式包
    裝為3 盒咖啡盒，海洛因合計淨重20 25.84公克，純度71.0
    4%，純質淨重1439.16 公克，包裝重259.57公克），甲○○
    再將藏放海洛因磚6 塊之咖啡盒3 盒散放於其放置衣物之深
    藍色行李箱內。甲○○嗣於同年月20日下午5 時35分許，搭
    乘中華航空公司CI686 號班機，自越南胡志明市返回臺灣，
    並將裝置藏放海洛因6 塊之咖啡盒3 盒之深藍色行李箱託由
    中華航空公司運送，將前揭海洛因運輸入境臺灣；嗣於同日
    晚間10時20分許，為內政部警政署航空警察局安檢隊人員以
    X 光儀器檢視甲○○託運之深藍色行李箱時，發覺有異，會
    同海關人員當場查獲，並在行李箱內起出上開海洛因，始知
    上情。
二、案經內政部警政署航空警察局移請臺灣桃園地方法院檢察署
    檢察官偵查起訴。
   理  由
壹、程序方面：
一、按被告以外之人於審判外之言詞或書面陳述，除法律有規定
    者外，不得作為證據；被告以外之人於偵查中向檢察官所為
    之陳述，除顯有不可信之情況者外，得為證據；除刑事訴訟
    法第159 條之1 至159 條之3 之情形外，下列文書亦得為證
    據：一、除顯有不可信之情況外，公務員職務上製作之紀錄
    文書、證明文書。二、除顯有不可信之情況外，從事業務之
    人於業務上或通常業務過程所須製作之紀錄文書、證明文書
    。三、除前二款之情形外，其他於可信之特別情況下所製作
    之文書；被告以外之人於審判外之陳述，雖不符刑事訴訟法
    第159 條之1 至第159 條之4 之規定，而經當事人於審判程
    序同意作為證據，法院審酌該言詞陳述或書面陳述作成時之
    情況，認為適當者，亦得為證據。當事人、代理人或辯護人
    於法院調查證據時，知有第159 條第1 項不得為證據之情形
    ，而未於言詞辯論終結前聲明異議者，視為有前項之同意，
    刑事訴訟法第159 條第1 項、第159 條之1 、第159 條之4
    、第159 條之5 分別定有明文。
二、經查，卷附臺北關稅局扣押收據及搜索筆錄、查獲現場照片
    、旅客入出境紀錄查詢及護照影本，性質上分別為公務員（
    即臺北關稅局關員、內政部警政署航空警察局警員及外交部
    人員）職務上製作之證明文書、紀錄文書，均無刑事訴訟法
    第159 條之4 第1 款所定顯有不可信之情況，且無證據證明
    係公務員違背法定程序所取得，依法均有證據能力。又卷附
    法務部調查局95年5 月8 日調科壹字第080011060 號鑑定通
    知書1 份，性質上雖亦為被告以外之人於審判外之書面陳述
    ，依據前開規定，屬於傳聞證據，惟該項證據係檢察官依刑
    事訴訟法第208 條第1 項之規定所為，依同法第15 9條第1
    項規定屬傳聞之例外，有證據能力。另扣案之海洛因6 塊（
    合計淨重2025.84 公克，純度71.04%，純質淨重1439.16 公
    克，包裝重259.57公克）、咖啡紙盒3 盒、鋁箔紙袋6 個、
    被告使用之0000000000號行動電話1 支，並無證據證明係公
    務員違背法定程序或經偽造、變造所取得，是認前揭扣案物
    等證據，亦有證據能力。
貳、實體方面：
一、訊據被告甲○○對於上開犯行坦承不諱，並經證人即中安旅
    行社承辦人員蔡立文於警詢、偵查中之證述明確，且有法務
    部調查局95年5 月8 日調科壹字第080011060 號鑑定通知書
    、X 光檢查儀注檢行李報告表、旅客入出境紀錄查詢表、中
    安旅行社有限公司旅客收費明細表各1 份、查獲照片4 幀附
    卷可稽，復有海洛因6 塊（合計淨重2025.84 公克，純度71
    .0 4% ，純質淨重1439.16 公克，包裝重259.57公克）、咖
    啡紙盒3 盒、鋁箔紙袋6 個扣案可佐。再查：
    (一)被告係95年3 月16日出境、同年月20日入境一情，有卷附
      旅客入出境紀錄查詢表1 紙可查，依被告出國期間，星期
      五係95年3 月17日、星期六係同年月18日，是被告供稱：
      伊係星期五碰見「阿川」，「阿川」在星期六交付藏放海
      洛因6 塊之咖啡盒3 盒之日期，應分別為95年3 月17日、
      18日。
    (二)被告雖於本院審理中供稱：「阿順」之電話係0000000000
      號云云（見本院95年10月11日審判筆錄第8 頁），惟查，
      被告經警查獲後，提出1 紙草寫「阿順」手機之信封袋，
      記載「阿順」之電話係：0000000000號電話（見偵查卷第
      25頁），且被告為警查獲後，經警製作警詢筆錄期間（即
      95年3 月21日凌晨1 時4 分28秒），亦有1 通來自000000
      0000號電話撥打至被告使用之0000000000號電話，此有通
      聯調閱查詢單1 紙在卷可查（見偵查卷第55頁），從而，
      應認「阿順」之電話應係0000000000號電話無訛。
    (三)按共同正犯之成立，衹須具有犯意之聯絡、行為之分擔，
      既不問犯罪動機起於何人，亦不必每一階段之犯行，均經
      參與（參最高法院34年上字第862 號判例意旨）；再共同
      正犯應就全部犯罪結果共負責任，故正犯中之一人，其犯
      罪已達於既遂程度者，其他正犯亦應以既遂論科（參最高
      法院著有29年上字第3617號判例）。被告供稱：伊不認識
      「阿順」，係「阿川」要伊攜帶海洛因予「阿順」，「阿
      川」並提供「阿順」之0000000000手機，要伊返回臺灣後
      ，與「阿順」聯繫等語，而「阿順」既能於被告入境臺灣
      後，以其手機與被告聯繫，顯見其知悉被告將攜帶第一級
      毒品海洛因入境，其雖並未與被告有直接之犯意聯絡，然
      「阿順」與「阿川」間既具有犯意聯絡，因之被告與「阿
      川」、「阿順」等人間，仍應成立共同正犯。
    (四)綜上，本件事證明確，被告犯行堪以認定，應依法論科。
二、刑法及刑法施行法部分條文業經於94年2 月2 日修正公布，
    並均於95年7 月1 日施行。按行為後法律有變更者，適用行
    為時之法律，但行為後之法律有利於行為人者，適用最有利
    於行為人之法律，現行刑法第2 條第1 項定有明文。修正後
    刑法第2 條第1 項之規定，係規範行為後法律變更所生新舊
    法律比較適用之準據法，於修正後刑法施行後，應適用修正
    後刑法第2 條第1 項規定之從舊從輕之原則為比較；修正後
    刑法第2 條第2 項，則為同條第1 項之特別規定，於修正後
    刑法施行後，關於非拘束人身自由之保安處分，應依修正後
    刑法第2 條第2 項之規定，適用裁判時之法律。又修正後刑
    法第35條，乃刑之重輕之法定次序與標準，應適用裁判時之
    修正後刑法第35條之規定。修正後刑法第2 條第1 項係採從
    舊從輕原則，適用最有利於行為人之法律。既曰法律，自較
    刑之範圍為廣；除法律有特別規定者（如修正後刑法第2 條
    第2 項非拘束人身自由之保安處分適用裁判時法，修正後刑
    法施行法第9 條之3 規定之情形），應依其規定；或事關執
    行之緩刑之宣告，或犯罪在刑法修正施行前，自首在刑法施
    行後之自首部分，或程序之規定（程序從新，如刑法第40條
    沒收宣告之程序規定），應適用裁判時之修正後刑法之規定
    外；依修正後刑法第2 條第1 項比較時，應就罪刑有關之共
    犯、未遂犯、連續犯、牽連犯、結合犯，以及累犯加重，自
    首減輕暨其他法定加減原因（如身分加減）與加減例等一切
    情形，綜其全部之結果而為比較後，整個之適用，不能割裂
    而分別適用有利益之條文。關於易科罰金之折算標準、易服
    勞役之折算標準及期限、罰金與死刑是否併予執行、多數有
    期徒刑定應執行之刑時之最高刑期之限制等之修正，事涉行
    為人易刑折算標準金額之多寡與期限之長短及定執行刑時能
    否就罰金刑併予執行或有期徒刑定應執行之刑時最高度之限
    制，亦均屬依修正後刑法第2 條第1 項所應比較適用法律之
    範圍。拘束人身自由之保安處分，並非屬修正後刑法第2 條
    第2 項規定應適用裁判時法之範圍，除有特別規定者外，亦
    屬應依修正後刑法第2 條第1 項比較適用之法律；從刑附屬
    於主刑，除法律有特別規定者外，依主刑所適用之法律（以
    上參考最高法院95年5 月23日刑事庭第8 次會議決議及最高
    法院24年上字第4634號、24年上字第5292號、27年上字第26
    15號判例）。經查，被告行為後，下列法律業經修正，茲比
    較如下：
    (一)罰金刑之計算單位及處罰部分：刑法第33條第5 款業於94
      年2 月2 日修正公布，並自95年7 月1 日起施行；修正前
      刑法第33條第5 款規定「罰金：1 元以上。」，修正後刑
      法第33條第5 款規定「罰金：新臺幣1,000 元以上，以百
      元計算之」，此部分自屬法律變更。
    (二)共犯部分：刑法第28條共犯之規定於94年2 月2 日修正公
      布，並於95年7 月1 日施行，修正前刑法第28條規定：「
      2 人以上共同實施犯罪之行為者，皆為正犯。」修正後刑
      法第28條規定：「2 人以上共同實行犯罪之行為者，皆為
      正犯。」，修正後刑法將原來共同正犯之共同「實施」犯
      罪，改為「實行」犯罪，排除完全未參與犯罪相關行為之
      「實行」的「陰謀共同正犯」及「預備共同正犯」，此屬
      行為可罰性要件之變更，亦屬法律變更。
    (三)修正前刑法第64條規定「死刑不得加重。死刑減輕者，為
      無期徒刑，或15年以下12年以上有期徒刑。」，修正前刑
      法第65條規定「無期徒刑不得加重。無期徒刑減輕者，為
      7 年以上有期徒刑。」；修正後刑法第64條規定「死刑不
      得加重。死刑減輕者，為無期徒刑。」，修正後刑法第65
      條規定「無期徒刑不得加重。無期徒刑減輕者，為20 年
      以下15年以上有期徒刑。」，是比較修正前後上開刑法規
      定，對被告之科刑處遇，以修正前刑法第64條、第65條之
      規定較為有利。
    (四)刑法第55條想像競合犯部分，新法第55條但書係科刑之限
      制，為法理之明文化，非屬法律之變更，併予敘明。
    (五)綜上比較結果，修正後規定並未較有利於被告，則應依修
      正後刑法第2 條第1 項前段規定，適用行為時（即修正前
      ）之法律。
三、按海洛因係毒品危害防制條例第2 條第2 項第1 款規定之第
    一級毒品，且係行政院依懲治走私條例第2 條第4 項公告之
    「管制物品及其數額」甲項第四款所列之管制進出口物品。
    核被告所為，係犯毒品危害防制條例第4 條第1 項之運輸第
    一級毒品罪及懲治走私條例第2 條第1 項之私運管制物品進
    口罪。被告持有第一級毒品海洛因之低度行為，為運輸之高
    度行為所吸收，不另論罪。被告與姓名、年籍不詳，綽號「
    阿川」、「阿順」之成年男子，就上揭私運進口海洛因犯行
    ，具有犯意聯絡及行為分擔，為共同正犯。又被告以一行為
    同時觸犯前開二罪名，為想像競合犯，依刑法第55條之規定
    ，應從一重之運輸第一級毒品罪處斷。爰審酌被告為中度肢
    體殘障人士，就業謀生原即不易，且自91年所經營之餐廳歇
    業後，即失業在家，無任何經濟收入，家庭開支、子女撫養
    陷於困難，此據被告供述在卷，並提出戶口名簿、殘障手冊
    各1 紙附卷可參，然被告為謀己私，貪圖利益，罔顧法律私
    運第一級毒品海洛因來台，且運輸之海洛因數量龐大，且具
    有相當之純度，如流入市面，將加速毒品之泛濫，危害國人
    健康甚鉅，雖惡性非淺，惟念其因經濟壓力始運輸毒品入境
    ，而所運輸之毒品尚未流入市面即為警查獲，尚未產生具體
    損害，其於犯罪後坦承犯行，態度良好等一切情狀，本院認
    就被告宣告法定最低本刑無期徒刑，猶嫌過重，爰依修正後
    之刑法第59條之規定，酌減其刑（94年2 月2 日修正公布、
    95 年7月1 日施行之刑法，關於刑法第59條之規定，增而：
    「認科以最低度刑仍嫌過重」之字句，此乃適用條件之明文
    化，非法律之變更，應適用修正施行後之刑法第59條之規定
    ，最高法院95年度第8 次刑事庭會議決議可資參照），並量
    處如主文所示之刑，以資懲儆，並啟自新。
四、另扣案第一級毒品海洛因6 塊（合計淨重2025.84 公克，純
    度71.04%，純質淨重1439.16 公克），確係第一級毒品海洛
    因無誤，業如前述，而其包裝用之塑膠袋及油紙袋6 個（總
    重259.57公克），其中塑膠袋部分，以現今採行之鑑驗方式
    ，包裝袋仍會殘留微量毒品而無法將之完全析離，此有法務
    部調查局93年11月16日調科壹字第09362396550 號函示意旨
    ：「本局鑑驗毒品秤重主要係以傾倒，必要時亦會輔以刮杓
    刮取之方式，儘可能將原送驗包裝袋內毒品與包裝袋分離後
    各別秤重，所得之毒品重量稱為『淨重』，包裝袋重量則以
    『空包裝重』稱之。然無論依上述何種方式分離，原送驗包
    裝袋內均仍會有微量毒品成分殘留。處理毒品銷燬時，則將
    前段所述之毒品透明塑膠封緘袋全件銷燬，並無將毒品及包
    裝析離分別銷燬之情形。」可參，是扣案之第一級毒品海洛
    因暨其塑膠袋，均應依毒品危害防制條例第18條第1 項前段
    規定沒收銷燬；扣案之咖啡紙盒3 盒、鋁箔紙袋6 個、油紙
    袋6 個，係共犯「阿川」所有，供犯本件犯罪所用之物，應
    依同條例第19條第1 項之規定，併予宣告沒收之，而上開物
    品均已扣案，則無諭知如全部或一部不能沒收時，追徵價額
    或以被告之財產抵償之必要；再扣案被告使用之0000000000
    號電話之手機1 支，惟無證據證明被告係持以犯本件運輸毒
    品海洛因所用或犯本件運輸毒品海洛因所得之物，又因被告
    入境即為警查獲，尚未實際取得因運輸毒品海洛因所得之10
    萬元報獲，是上開物品，均無宣告沒收之必要，附此敘明。
據上論斷，應依刑事訴訟法第299 條第1 項前段，毒品危害防制
條例第4 條第1 項、第18條第1 項前段、第19條第1 項，懲治走
私條例第2 條第1 項、第11條，修正後刑法第2 條第1 項前段、
第59條，95年7 月1 日修正施行前之刑法第11條、第28條、第55
條，判決如主文。
本案經檢察官鍾雅蘭到庭執行職務
中    華    民    國    95    年    10    月    25    日
                  刑事第四庭  審判長法  官  黃斯偉
                                    法  官  蘇昭蓉
                                    法  官  陳心婷
上正本證明與原本無異。
如不服本判決，應於判決送達後10日內向本院提出上訴狀（應附
繕本），上訴於臺灣高等法院。
                                    書記官  陳青瑜
中    華    民    國    95    年    10    月    30    日
附表：
一、第一級毒品海洛因陸塊（合計淨重2025.84 公克，純度71.0
    4%，純質淨重1439.16 公克）、包裝用之塑膠袋陸個。
二、咖啡紙盒盒、鋁箔紙袋陸個、油紙袋陸個。
附錄本案論罪科刑依據之法條：
毒品危害防制條例第4條：
製造、運輸、販賣第一級毒品者，處死刑或無期徒刑；處無期徒
刑者，得併科新臺幣1千萬元以下罰金。
製造、運輸、販賣第二級毒品者，處無期徒刑或7 年以上有期徒
刑，得併科新臺幣7 百萬元以下罰金。
製造、運輸、販賣第三級毒品者，處5 年以上有期徒刑，得併科
新臺幣5 百萬元以下罰金。
製造、運輸、販賣第四級毒品者，處3 年以上10年以下有期徒刑
，得併科新臺幣3 百萬元以下罰金。
製造、運輸、販賣專供製造或施用毒品之器具者，處1 年以上7
年以下有期徒刑，得併科新臺幣1 百萬元以下罰金。
前五項之未遂犯罰之。


司法院資訊處製作；財團法人民間司法改革基金會備份。
